【裁判字號】    94,訴,2021
【裁判日期】    950324
【裁判案由】    返還消費借貸款
【裁判全文】
臺灣板橋地方法院民事判決              94年度訴字第2021號
原      告  華南商業銀行股份有限公司
法定代理人  甲○○
訴訟代理人  丁○○
被      告  乙○○
                        之1
兼訴訟代理  丙○○原名趙心玉.
人
上列當事人間請求返還消費借貸款事件，經本院於民國95年3 月
10日言詞辯論終結，判決如下：
    主  文
被告應連帶給付原告新臺幣伍佰伍拾萬元及如附表所示之利息暨
違約金。
訴訟費用由被告連帶負擔。
    事實及理由
一、本件原告於起訴時，其法定代理人原為許德南，嗣已於民國
    95年2 月21日變更為甲○○，此有原告95年2 月21日（95）
    人一字第01804 號函附卷可稽（附於本院卷第65頁），甲○○並已於95年3 月10日具狀聲明承受訴訟，核無不合，應予
    准許。
二、原告起訴主張：被告乙○○於86年3 月4日邀同被告丙○○
    為連帶保證人，向原告借款新台幣（下同）550 萬元，約定
    借款期間為86年3 月4 日起至106 年3 月4 日止，前36個月
    按月計付利息，自第37個月起按月平均攤付本息，利率依原
    告基本放款利率加碼年利率1.275%計算，並隨原告基本放款
    利率變動而調整。遲延履行時，逾期在6 個月以內者，另按
    上開利率之一成加付違約金，逾期超過6 個月以上者，按上
    開利率之二成計付違約金。嗣原告與被告乙○○於91年5 月
    27日復簽立增補契約，約定自91年6 月4 日起至92年6 月3
    日止，利率改按原告基本放款利率減碼2.235%計算，惟被告
    乙○○自91年12月起即有遲延繳息之情事，依兩造間消費者
    貸款契約第9 條之約定，債務視為全部到期。其後被告乙○○曾於92年1 月14日至92年6 月13日間補繳91年12月至92年
    3 月3 日之利息，並於92年9 月至94年11月間陸續償還原告
    277,717 元，經折抵利息、違約金後，迄今尚積欠原告本金
    550 萬元及如附表所示之遲延利息暨違約金，爰依消費借貸
    契約及連帶保證契約之法律關係，請求被告負連帶清償責任
    ，並聲明：請求判決如主文第1 項所示。
三、被告則抗辯：
(一)、被告乙○○於86年3 月4 日向原告申請購屋貸款550 萬元，
    約定於106 年3 月4 日償還，被告乙○○按月付息至93年8
    月13日止，在93年前從未違約。原告主張被告乙○○僅繳納
    利息至93年2 月4 日止，與事實不符，被告乙○○自93年3
    月2 日起至94年6 月17日止共繳息366,654 元。原告人員之
    計算方式有誤，不僅有重複計息之情事，且原告提出之明細
    表未依月詳列，含糊不清，被告多次向原告申請寄發每月繳
    息明細表，亦均遭原告拒絕。
(二)、臺灣各家銀行由93年1 月起紛紛調降利息，惟原告卻不願調
    降房貸利息，至94年11月止，原告之房貸利息仍高達4.925%
    ，實屬過高。
(三)、原告於93年12月9 日及94年2 月22日未經被告丙○○之同意
    ，擅自竊取被告丙○○設於原告板橋忠孝分行帳戶內之薪資
    轉帳存款各8284元及370元，應屬違法。
(四)、在本件消費借貸糾紛未查明之前，鈞院不宜依原告之片面聲
    請而強制拍賣被告之房屋，鈞院執行處之拍賣行為應予停止
    。
(五)、聲明：原告之訴駁回。
四、本院得心證之理由：
(一)、原告主張被告乙○○於86年3 月4 日邀同被告丙○○為連帶
    保證人，向原告借款550 萬元，約定借款期間為86年3 月4
    日起至106 年3 月4 日止，前36個月按月計付利息，自第37
    個月起按月平均攤付本息，利率依原告基本放款利率加碼年
    利率1.275%計算，並隨原告基本放款利率變動而調整。嗣原
    告與被告乙○○於91年5 月27日復簽立增補契約，約定自91
    年6 月4 日起至92年6 月3 日止，借款利率改按原告基本放
    款利率減碼2.235%計算等事實，業據原告提出與其所述相符
    之消費者貸款契約影本及增補契約影本各1 份為證（附於支
    付命令卷第3 頁、本院卷第74頁），被告對於被告乙○○曾
    由被告丙○○擔任連帶保證人向原告貸款550 萬元，及兩造
    間曾簽訂前開消費者貸款契約等節亦不爭執，原告主張之前
    開事實，自當認為真正。
(二)、原告復主張被告乙○○自91年12月起即有遲延繳息之情事，
    依約債務視為全部到期，其後被告曾於92年1 月14日至92年
    6 月13日間補繳91年12月至92年3 月3 日之利息，並於92年
    9 月至94年11月間陸續償還原告277,717 元，經折抵92年3
    月4 日至93年2 月4 日止之利息、違約金後，迄今尚積欠原
    告借款本金550 萬元及如附表所示之利息、違約金等語；被
    告則以被告乙○○自93年3 月2 日起至94 年6月17日止共繳
    息366,654 元，原告人員之計算方式有誤等情置辯。經查原
    告主張被告乙○○自91年12月時即有遲延繳息之情形，嗣於
    92年1 月14日至92年6 月13日間曾補繳91年12月至92年3 月
    3 日積欠之利息乙節，業據原告提出貸款本息攤還表1 紙為
    證（附於本院卷第29頁），經核相符，被告乙○○既有遲延
    繳息之違約情事，依兩造間前開消費者貸款契約第9 條之約
    定，債務視為全部到期，被告喪失期限利益，原告自得依消
    費借貸契約及連帶保證契約之法律關係，請求被告立即清償
    積欠之借款本金、利息及違約金。
(三)、又被告乙○○於92年9 月23日曾償還原告657 元，於93年3
    月12日償還原告48,007 元 ，於93年6 月9 日償還原告
    70,009元，於93年8 月10日償還原告60,007元，於93年8 月
    13日償還原告90,003元，另被告丙○○曾於93年12月9 日、
    94年2 月23日、94年11月14日分別清償原告8284元、370 元
    及380 元，被告二人自92年9 月23日迄今合計共償還原告
    277,717 元，而被告自92年3 月4 日起至93年2 月4 日止積
    欠之利息、違約金共281,785 元等事實，亦據原告提出存款
    往來明細表影本及存款抵銷明細表各1 紙、原告基本放款利
    率歷次變動明細表與被告書立之償還借款切結書影本各1 份
    、債權明細計算書2 紙為憑（附於本院卷第30頁至第36頁、
    第56頁），經核均無不合，原告債權明細計算書之計算內容
    亦與兩造關於利率、違約金之約定相符。因之，被告自92年
    9 月23日迄今既僅償還原告277, 717元，經折抵被告自92年
    3 月4 日至93年2 月4 日積欠原告之利息、違約金281,785
    元後，仍不足4,068 元，本金則均未清償，是原告請求被告
    連帶給付本金550 萬元及如附表所示之遲延利息暨違約金，
    自屬有據。被告空言辯稱原告之計算方式有誤且重複計息云
    云，殊無足取。被告固又辯稱其尚曾於94年2 月21日償還原
    告9 萬元，從93年3 月2 日至94年6 月17日共給付原告
    366,654 元云云，惟就此被告僅提出其片面製作之附表為證
    ，業經原告否認其真正，且經本院當庭勘驗被告提出之存摺
    原本，其上僅於93年8 月13日有1 筆轉帳支出90,003元之交
    易明細，其後至94年12月21日止並無任何轉帳支出之紀錄，
    有本院所作之勘驗筆錄可參（見本院卷第62頁），被告復未
    提出其他具體證據證明其除於93年8 月13日償還原告90,003
    元外，另又於94年2 月21日清償原告9 萬元，其該部分之抗
    辯自難採信。
(四)、被告另辯稱原告拒不調降利息，本件借款之利率4.925%實屬
    過高等語。經查兩造間就本件消費借貸契約，原係約定利率
    依原告基本放款利率加碼年利率1.275%計算，並隨原告基本
    放款利率變動而調整，嗣原告與被告乙○○於91年5 月27日
    復簽立增補契約，約定自91年6 月4 日起至92年6 月3 日止
    ，借款利率改按原告基本放款利率減碼2.235%計算等節，業
    如前述，足見兩造前已合意調降系爭借款之利率，並無被告
    所指原告拒未調降利率之情事。再被告於91年12月至92年3
    月間因有遲延給付利息之情形，依照約定債務應視為全部到
    期，亦如前敘，原告依前開增補契約之約定，以被告遲延時
    之原告基本放款利率年息7.16% 減碼2.235%即年息4.925%為
    本件請求返還消費借貸款項之計算利率，洵無不合，而該利
    率亦未超逾民法第205 條所定年息百分之二十之最高利率限
    制，被告片面陳稱原告利率過高拒絕付款，應屬無據。
(五)、被告復辯稱原告未經被告丙○○之同意，擅自竊取被告丙○○設於原告板橋忠孝分行帳戶內之薪資轉帳存款各8284元及
    370 元，應屬違法等情。惟按立約人不依本契約之約定按期
    還本付息時，立約人及連帶保證人同意寄存於貴行之各種存
    款及對貴行之一切債權，縱其清償期尚未屆至，貴行得期前
    清償，並將期前清償之款項抵銷本借款有關之一切債務。貴
    行前項預定抵銷之意思表示，自登帳扣抵時即發生抵銷之效
    力，兩造所簽立之前開消費者貸款契約第7 條約定甚明，是
    依兩造間上開約定，於被告未依約按期償還本息時，原告得
    隨時以被告寄存於原告帳戶內之各項存款即以被告對原告之
    消費寄託返還請求權，與被告積欠原告之債務主張抵銷，從
    而，原告於93年12月9 日、94年2 月23日及94年11月14日分
    別以被告丙○○設於原告之帳戶內之薪資轉帳存款8284元、
    370 元及380 元與本件被告丙○○積欠原告之債務互為抵銷
    ，並無不當，被告指摘原告此舉有違法之嫌，應屬誤解。
(六)、綜上，原告依消費借貸及連帶保證契約之法律關係，請求被
    告連帶給付如訴之聲明第1 項所示之金額，為有理由，應予
    准許。
(七)、因本案事證已臻明確，兩造其餘主張、陳述及所提之證據暨
    攻擊防禦方法，經本院審酌後，認與本案判斷結果無影響，
    均毋庸再予一一審酌。又本件乃原告依照消費借貸及連帶保
    證契約請求被告連帶清償借款本金及利息、違約金，至原告
    另對於被告之財產聲請強制執行，其強制執行程序是否合法
    及有無停止執行之事由，均與本案無涉，亦非本院於本案中
    所得審究，併此指明。
(八)、結論：本件原告之訴為有理由，依民事訴訟法第85條第2 項
    ，判決如主文。
中    華    民    國    95    年    3     月    24    日
                  民事第三庭?審判長法  官  陳映如
                                    法?官  陳麗玲
                                    法?官  吳佳穎
以上正本係照原本作成
如對本判決上訴，須於判決送達後20日內向本院提出上訴狀
中    華    民    國    95    年    3     月    24    日
                                    書記官  馬文慶
┌─────────────────────────────────────────┐
│附表：（單位：新臺幣）                                                            │
├──┬───────┬───────┬────┬─────────────────┤
│    │              │利    息    計│利    率│違  約  金  計  算  期  間  利  率│
│編號│債  權  本  金│              │        ├────────┬────────┤
│    │              │算    期    間│(年利率)│逾期6 個月以內者│逾期6 個月以上，│
│    │              │              │        │按左列利率10%   │其超逾6 個月部分│
│    │              │              │        │                │，按左列利率20% │
├──┼───────┼───────┼────┼────────┼────────┤
│ 1  │5,500,000元   │自民國93年2 月│4.925%  │自93年3 月6 日起│自93年9 月6 日起│
│    │              │5 日起至清償日│        │至93年9 月5日止 │至清償日止      │
│    │              │止            │        │                │                │
└──┴───────┴───────┴────┴────────┴────────┘


司法院資訊處製作；財團法人民間司法改革基金會備份。
